臺灣高等法院高雄分院刑事判決　　　　　　　　九十二年度重上更(六)字第九四號
　　上　訴　人
　　即　被　告　甲○○
　　選任辯護人　吳建勛　律師
　　　　　　　　游雪莉
　　　　　　　　張清雄
右上訴人因業務侵占案件，不服臺灣高雄地方法院八十二年度訴字第三七三七號中華
民國八十二年六月九日第一審判決（起訴案號：臺灣高雄地方法院檢察署八十一年度
偵字第一二七四號），提起上訴，經判決後，由最高法院第六次發回更審，本院判決
如左：
      主  文
原判決關於甲○○部分撤銷。
甲○○連續意圖為自己不法之所有，而侵占對於業務上所持有之物，處有期徒刑陸月
，如易科罰金，以參拾元折算壹日。
      事  實
一、甲○○於民國七十九年十一、十二月間起，至八十一年四月間止，在南雄輪胎股
    份有限公司（設高雄市三民區○○○路二八號，以下簡稱南雄公司）分別擔任倉
    庫管理員及組長職務，均負責輪胎進貨及出貨之點收、管理等工作，為從事業務
    之人。詎甲○○竟意圖為自己不法之所有，且基於概括之犯意，連續自八十年三
    月五日起，至八十一年一月三日止，分別在南雄公司及高雄市○○路六十五巷五
    號新竹貨運公司高雄站，於簽收南港輪胎股份有限公司（以下簡稱南港輪胎公司
    ）委由新竹貨運公司運送之輪胎後（詳如附表一所示），未依規定將附表一所示
    客戶簽收單影印一份交付南雄公司會計登記入帳，甲○○乃利用南雄公司不知有
    該批進貨之機會，於不詳時間，分別在南雄公司及新竹貨運公司高雄站，陸續將
    未登記入帳輪胎其中部分輪胎予以提取，而以此方式侵占其業務上持有之物，共
    侵占如附表二所示輪胎共八百十六條。嗣因南雄公司與南港輪胎公司對帳，發現
    南港輪胎公司部分出貨未經南雄公司登帳，經向新竹貨運公司查知已經甲○○簽
    收，再經南雄公司盤點，始知悉甲○○侵占輪胎之情。
二、案經南雄公司訴由高雄市政府警察局移送臺灣高雄地方法院檢察署檢察官偵查起
    訴。
      理  由
一、訊據上訴人即被告甲○○（下稱被告）矢口否認有侵占南雄公司輪胎之犯行，辯
    稱其簽收輪胎後，上班時間雖由其負責管理，但下班後即不負管理之責，故不得
    以南雄公司短少輪胎，即認其有侵占行為等語。
二、經查：
    (一)被告於七十九年十一、十二月間起，至八十一年四月間止，在南雄公司分別擔
      任倉庫管理員及組長職務，均負責輪胎進貨及出貨之點收、管理等工作，且南
      雄公司進貨之流程為被告簽收後，將客戶簽收單影印交付公司會計登記入帳，
      又被告於附表一所示時間有簽收附表一所示客戶簽收單上所載輪胎等情，已經
      南雄公司南區總經銷副理郭彭金吉指訴明確，並有客戶簽收單七紙附卷可稽（
      見偵查卷第三、三─一、十一～十三、十六頁、本院上訴卷第一四五頁）。再
      被告就其於上開時間在南雄公司分別擔任倉庫管理員及組長職務，負責輪胎進
      貨及出貨之點收、管理等工作，並於簽收進貨後應將客戶簽收單影印交付公司
      會計登記入帳，及有於附表一所示時間簽收附表一所示客戶簽收單簽上所載輪
      胎等節，均不爭執，自堪以認定。
    (二)又附表一所示客戶簽收單並未交付南雄公司會計登記入帳一節，復經南雄公司
      南區總經銷副理郭彭金吉指訴在卷，且證人即南雄公司會計陳玉珠於警詢及原
      審亦證述：「．．．如公司進貨，管理員甲○○於點收後會將客戶簽收單影本
      交給我後，我就以電腦來統計數目．．．」、「他（指被告）如果將簽收單交
      給我登帳，我一定會登帳，而且客戶簽收單我也會按照日期在簽收單上編上號
      碼，而且按先後順序編號，而向新竹貨運查詢才知道他沒有交給我之統計之簽
      收單共有十七張．．．」、「那是因為南雄公司與南港公司於八十年十二月底
      盤查對帳才發現南港公司有出貨，而我們公司未登帳，向新竹貨運核對後才知
      道有十七張簽收單甲○○有簽名，但公司未接到簽收單，電腦上也無資料，因
      此才向新竹貨運影印這十七張未收到的簽收單」、「（問：甲○○將簽收單交
      給你，你有無每張都入電腦？）有的」等語（見警卷第三一頁正、反面、原審
      卷第五九頁反面），証人即南雄公司會計之蔡淑惠在本院調查中亦証稱：「被
      告交給我的輪胎發貨單這一聯．．．我在當天就可以把進貨情形登記完畢，除
      非沒有收到簽收單，否則都會登記」等語（見本院重上更四卷第一四二頁）。
      是附表一所示客戶簽收單並未交付南雄公司會計登記入帳，亦堪認定。至證人
      陳玉珠嗣於八十二年一月二十日在原審固證稱已不記得被告有無將附表一所示
      客戶簽收單交付登記入帳等語（見原審卷第五八頁反面），然南雄公司提出之
      八十年度廠商進貨明細表，已入帳之簽收單高達六百八十四張（置於卷外），
      故證人陳玉珠因時隔日久，未能明確記憶被告有無將附表一所示客戶簽收單交
      付登記入帳，乃情理之常，尚不能作為有利於被告甲○○之認定。
    (三)被告所簽收如附表二所示輪胎共八百十六條，經南雄公司盤點確有短少之情，
      業據南雄公司南區總經銷副理郭彭金吉指訴在卷，證人即會計師曾光敏於本院
      調查中亦證稱南雄公司於八十年十二月底盤點時，確有輪胎短少等語（見本院
      上訴卷第一二八─一頁），並有南雄公司所製作八十年一月一日至八十年十二
      月二十八日輪胎損失清單附卷可稽（見偵查卷第二七頁）。被告辯稱南雄公司
      所製作八十年一月一日至八十年十二月二十八日輪胎損失清單非年終盤點，不
      足為憑等語，即無可採。另辯護人辯稱南雄公司於八十年十二月二十八日盤點
      ，如何發現被告侵占南港公司八十年十二月二十八日出貨之輪胎等語。然南雄
      公司之所製作之輪胎損失清單固記載八十年一月一日至八十年十二月二十八日
      間之輪胎損失情形，但該輪胎損失清單係指八十年間內進貨扣除出貨、庫餘之
      情形，非即謂該損失清單係於八十年十二月二十八日製作，且該損失清單係南
      雄公司南區總經銷副理郭彭金吉於八十一年三月三日警詢中提出（見警卷第十
      九頁正面），是該輪胎損失清單並無矛盾之處。
    (四)再被告於簽收如附表一所示客戶簽收單所載輪胎後，既未依規定將各該客戶簽
      收單交付南雄公司會計登記入帳，已如前述，又被告簽收如附表一所示客戶簽
      收單所載輪胎，部分已經新竹貨運公司司機運送至南雄公司，部分則放置在新
      竹貨運公司之情，分別經證人即新竹貨運公司司機張銀和、李定洲、高豐盛、
      陳文隆證述明確（見本院上訴卷第一五四～一五七頁），而被告曾至新竹貨運
      公司領取輪胎，亦分據被告供述在卷（見原審卷第九八頁反面），及證人新竹
      貨運公司司機李定洲證稱：「甲○○任倉庫管理員職務時，來（新竹貨運公司
      ）營業所提領過輪胎．．．」等語（見警卷第二四頁反面）、證人即新竹貨運
      公司寶僑物流主任王昭雄證稱：「寄放在（新竹貨運公司）物流組之輪胎，都
      是甲○○和其公司的人開車來提貨．．．」等語（見警卷第三十頁反面），是
      被告有取走置放在新竹貨運公司之輪胎甚明。至告訴人南雄公司原營業課長吳
      忠慶於原審雖證稱：「．．．甲○○的業務需經我監督，進貨要跟我講，出貨
      要我簽名．．．」等語（見原審卷第一八七頁），惟參以被告於原審供稱：「
      公司出貨由業務員開立出貨單，再送給科管級以上的主管，再由業務員送給我
      ，公司出貨都須經我點交」等語（見原審卷第二０六頁），證人即南雄公司經
      理謝榮鐘證稱：「．．．出貨是由業務員寫發貨單，由業務主任或課長核價後
      ，才將發貨單交由倉庫主任核發貨單與送貨數量是否吻合，才送上車」等語（
      見本院上訴卷五０頁反面），足徵證人吳忠慶係對於業務員填寫之發貨單予以
      核可，並非貨物由倉庫運出時須由證人吳忠慶清點核可。故證人吳忠慶前開証
      述，尚不能據以作為有利於被告之認定。
    (五)再被告另辯稱其於下班時間及假日即不負保管輪胎之責，且南雄公司於假日仍
      有出貨之情，是南雄公司短少輪胎非全與被告有關等語。然被告於七十九年十
      一、十二月間擔任倉庫管理員，而南雄公司於七十九年底盤點時，並未有貨物
      短少之情事，已經證人郭彭金吉於本院證述在卷（見本院上訴卷第一二八頁反
      面），亦有盤點通知附卷可稽（見本院更二卷第一九三頁），足見被告擔任倉
      庫管理員前，倉庫存貨並無短少之情形發生。再被告於下班時間及假日即不負
      保管倉庫鑰匙之責，且南雄公司於假日仍有出貨之情形，固據證人郭彭金吉證
      述在卷（見本院上訴卷第二三六頁），然證人謝榮鐘已證述：「．．．下班後
      甲○○鎖好，才交由郭彭金吉，倉庫有新光保全，設定後即不進出」等語（見
      本院上訴卷五０頁反面），且證人郭彭金吉亦證稱南雄公司於假日僅有出貨一
      次，並在簽單上有註明假日出貨等語（見本院上訴卷第二三六頁）。況本件係
      因南雄公司與南港輪胎公司對帳，發現南港輪胎公司部分出貨未經南雄公司登
      帳，經向新竹貨運公司查知已經被告簽收，始盤點知悉輪胎短少，是被告以下
      班時間及假日不負保管輪胎之責及南雄公司於假日仍有出貨等語置辯，為無可
      取。
    (六)辯護人固以南雄公司輪胎損失清單上短少輪胎種類有未曾經被告簽收者，而被
      告除未將附表一所示客戶簽收單交付會計入帳外，尚有多張之客戶簽收單亦未
      交付會計入帳，然該貨物經盤點竟未短少，足見南雄公司短少輪胎與被告無關
      ，被告並未侵占輪胎，且客戶簽收單未經會計入帳，亦有可能係會計疏忽所致
      等語。但被告簽收如附表一所示客戶簽收單上所載輪胎後，並非全數領取而侵
      占入己，故除如附表二所示輪胎數量外，經盤點未短少，乃所當然，自不得因
      此即認被告無侵占輪胎行為。再證人即南雄公司會計陳玉珠、蔡淑惠亦分別證
      述被告未將附表一所示客戶簽收單交付入帳等語，已如前述，被告復未提供任
      何已將附表一所示客戶簽收單交付會計入帳之相關證據資料以供本院調查，辯
      護人所辯客戶簽收單未經會計入帳，亦有可能係會計疏忽所致一節，即難採取
      。
    綜上所述，被告侵占業務上保管之輪胎，事證明確，犯行堪以認定。
三、核被告任職南雄公司倉庫管理員、組長，負責倉庫進出貨點收、管理，係從事業
    務之人，其對於業務上所持有之輪胎，予以侵占，所為係犯刑法第三百三十六條
    第二項之業務侵占罪。被告前後多次犯行，時間緊接，手法相同，觸犯犯罪構成
    要件相同之罪名，應依連續犯之規定論以一罪。又被告甲○○於八十一年一月一
    日起，至同年一月三日止，所為侵占行為，雖未經起訴，惟此部分行為與前開論
    罪科刑部分，有連續犯之裁判上一罪關係，為起訴效力所及，本院自得併予以審
    理。
四、原審以被告罪證明確，予以論罪科刑，固非無見，惟查被告係自八十年三月五日
    起，至八十一年一月三日止，連續單獨侵占附表二所示之輪胎共計八百十六條，
    已如前述，原判決認定被告係自八十年一月一日起，至同年十二月三十一日止，
    單獨侵占一千四百三十一條輪胎（如原判決附表一所示），另與南雄公司送貨員
    共同侵占二百十條輪胎（如原判決附表二所示），認定事實即有未洽。被告上訴
    意旨否認犯罪，雖無理由，惟原判決此部分既有前述可議，仍應由本院將此部分
    予以撤銷改判。爰審酌被告甲○○前未曾犯罪，有台灣高等法院被告全國前案紀
    錄表在卷足憑，惟利用職務上管理倉庫輪胎進出貨之便，侵占職務上掌管數量多
    達八百十六條之輪胎，且未賠償南雄公司所受損害等一切情狀，量處有期徒刑六
    月，並諭知易科罰金之折算標準。又依刑法第四十一條第一項規定，有期徒刑如
    易科罰金，以一元以上三元以下折算一日；而被告行為時之罰金罰鍰提高標準條
    例第二條第一項前段，原規定：依刑法第四十一條易科罰金者，就其原定數額提
    高為十倍折算一日（即以十元、二十元或三十元折算一日）。嗣被告行為後，該
    條例於八十二年二月五日修正公布，同年月七日生效，其中第二條前段修正為：
    依刑法第四十一條易科罰金者，就其原定數額提高為一百倍折算一日（即以一百
    元、二百元或三百元折算一日）。從而，被告行為後，除刑法第四十一條有變更
    外，關於提高倍數之法律即罰金罰鍰提高標準條例亦有變更，經比較結果，此部
    分以修正前之規定「就其原定數額提高為十倍折算一日」，有利於被告，依刑法
    第二條第一項但書規定，自應適用行為時之罰金罰鍰提高標準條例第二條第一項
    前段，諭知有期徒刑如易科罰金，以三十元折算一日。
五、公訴意旨另以：被告自八十年一月一日起，至同年十二月三十一日止，除侵占上
    開已論罪科刑之八百十六條輪胎外，尚侵占輪胎八百二十五條，因認被告此部分
    亦涉犯刑法第三百三十六條第二項之業務侵占罪嫌。公訴人認被告有此部分業務
    侵占犯行，係以南雄公司之指訴及客戶簽收單、進貨出貨明細表附卷，資為論據
    。惟訊據被告否認有此部分犯行，辯稱並未侵占輪胎等語。經查，南雄公司盤點
    後固短少如卷附輪胎損失清單所載輪胎（見偵查卷第二七頁），然核以附表一所
    示客戶簽收單上所附南港輪胎發貨通知單記載之輪胎種類、數量，僅如附表二所
    示之輪胎種類及數量確由被告簽收，其餘種類之輪胎及短少數量既未經被告簽收
    ，自無從證明係遭被告侵占。惟公訴人認此部分與前開論罪科刑部分有連續犯之
    裁判上一罪關係，故不另為無罪之諭知。
六、同案被告李如彬、張銀和部分均已判決無罪確定。
據上論結，應依刑事訴訟法第三百六十九條第一項前段、第三百六十四條、第二百九
十九條第一項前段、刑法第二條第一項、第五十六條、第三百三十六條第二項、第四
十一條第一項、罰金罰鍰提高標準條例第一條前段、修正前罰金罰鍰提高標準條例第
二條第一項前段，判決如主文。
本案經檢察官方娜蓉到庭執行職務。
中    華    民    國      九十三      年      二      月     五   日
                              臺灣高等法院高雄分院刑事第五庭
                                  審判長法官  曾永宗
                                        法官  邱永貴
                                        法官  郭玫利
右正本證明與原本無異。
如不服本判決應於收受本判決後十日內向本院提出上訴書狀，其未述上訴理由者，
並得於提起上訴後十日內向本院補提理由書狀（均須按他造當事人之人數附繕本)「
切勿逕送上級法院」。
                                      書記官  鄭靜芳
中    華    民    國      九十三      年      二      月     五   日
附錄本判決論罪科刑法條
刑法第三百三十六條第二項：
對於業務上所持有之物，犯前條第一項之罪者，處六月以上五年以下有期徒刑，得併
科三千元以下罰金。
附表一：
┌─┬─────┬───┬────┬───────────┐
│編│客戶簽收單│簽收人│簽收日  │    備    註          │
│號│號碼      │      │        │                      │
├─┼─────┼───┼────┼───────────┤
│一│八０一－０│甲○○│80.3.5  │見偵查卷第三頁        │
│  │０一－二三│      │        │                      │
│  │七一      │      │        │                      │
├─┼─────┼───┼────┼───────────┤
│二│八０一－０│甲○○│80.3.28 │見偵查卷第三─一頁    │
│  │０一－三八│      │        │                      │
│  │二六      │      │        │                      │
├─┼─────┼───┼────┼───────────┤
│三│八０一－０│甲○○│80.4.18 │見偵查卷第六頁        │
│  │０一－四七│同意由│        │                      │
│  │二五      │李如彬│        │                      │
│  │        │代簽收│        │                      │
├─┼─────┼───┼────┼───────────┤
│四│八０一－０│甲○○│80.9.19 │見偵查卷第十一頁      │
│  │０二－五八│      │        │                      │
│  │一一      │      │        │                      │
├─┼─────┼───┼────┼───────────┤
│五│八０一－０│甲○○│80.10.2 │見偵查卷第十二頁      │
│  │０二－六三│      │        │                      │
│  │一二      │      │        │                      │
├─┼─────┼───┼────┼───────────┤
│六│八０一－０│甲○○│80.10.7 │見偵查卷第十六頁      │
│  │０二－六四│      │        │                      │
│  │二六      │      │        │                      │
├─┼─────┼───┼────┼───────────┤
│七│八０一－０│甲○○│80.11.18│見本院上訴卷第一四五頁│
│  │０二－０三│      │        │                      │
│  │九五      │      │        │                      │
├─┼─────┼───┼────┼───────────┤
│八│八０一－０│甲○○│81.2.25 │見偵查卷第十三頁      │
│  │０三－一八│      │（實際簽│                      │
│  │三一      │      │收日應為│                      │
│  │          │      │81.1.1～│                      │
│  │          │      │81.1.3）│                      │
└─┴─────┴───┴────┴───────────┘
 附表二：被告侵占輪胎總數
┌──┬───┬────┬──┬───┬───────────┬────┐
│編號│代  號│規  格  │層數│花 紋 │ 簽收時間、數量       │侵占數量│
├──┼───┼────┼──┼───┼───────────┼────┤
│ 一 │T—008│1100-20 │14  │N868GR│附表一編號一簽收58條  │        │
│    │      │        │    │      │附表一編號三簽收110條 │ 265    │
│    │      │        │    │      │附表一編號五簽收70條  │        │
│    │      │        │    │      │附表一編號六簽收100條 │        │
│    │      │        │    │      │附表一編號八簽收100條 │        │
├──┼───┼────┼──┼───┼───────────┼────┤
│ 二 │T-009 │110020  │14  │N863G │附表一編號一簽收75條  │        │
│    │      │        │    │      │附表一編號三簽收100條 │ 226    │
│    │      │        │    │      │附表一編號四簽收35條  │        │
│    │      │        │    │      │附表一編號五簽收100條 │        │
│    │      │        │    │      │附表一編號六簽收100條 │        │
├──┼───┼────┼──┼───┼───────────┼────┤
│三  │T-021 │900-20  │14P │N861  │附表一編號五簽收40條  │ 67     │
│    │      │        │    │      │附表一編號六簽收40條  │        │
├──┼───┼────┼──┼───┼───────────┼────┤
│四  │T-023 │900—20 │14P │N737  │附表一編號一簽收5條   │        │
│    │      │        │    │      │附表一編號二簽收10條  │ 25     │
│    │      │        │    │      │附表一編號八簽收10條  │        │
├──┼───┼────┼──┼───┼───────────┼────┤
│五  │P-03  │155—13 │4P  │  T   │附表一編號七簽收2條   │ 2      │
│    │004   │        │    │ 802A │                      │        │
│    │005   │        │    │      │                      │        │
├──┼───┼────┼──┼───┼───────────┼────┤
│六  │P23   │75-70-13│4P  │ N808 │附表一編號七簽收151條 │ 151    │
├──┼───┼────┼──┼───┼───────────┼────┤
│七  │R-07-1│185R14C │8P  │  810 │附表一編號五簽收80條  │ 80     │
└──┴───┴────┴──┴───┴───────────┴────┘
